【裁判字號】    97,消債更,49
【裁判日期】    970701
【裁判案由】    聲請更生程序
【裁判全文】
臺灣高雄地方法院民事裁定            97年度消債更字第49號
聲  請  人  甲○○
即債 務 人
上列聲請人聲請更生程序事件，本院裁定如下：
    主  文
甲○○自民國九十七年七月四日下午四時起開始更生程序。
    理  由
一、聲請意旨略以：聲請人前於民國95年4 月10日，與債權人即
    中國信託商業銀行等13家銀行（下稱債權人），依據中華民
    國銀行公會會員辦理消費金融案件無擔保債務協商機制，就
    聲請人積欠之信用卡債務合計新臺幣（下同）2,193,321 元
    ，與債權人達成分期還款協議，約定聲請人每月應償還18,2
    72元予債權人。惟聲請人現任職於聯盟電子科技股份有限公
    司，每月工作收入僅24,700元，於扣除勞健保費用後，實領
    23,408元，而聲請人每月尚須支付房屋租金8,000 元及基本
    生活費用9,829 元，於扣除上揭支出後，僅餘5,579 元可以
    還債，故聲請人不得已就上揭分期款繳納至97年2 月止，是
    聲請人履行上揭分期還款協議顯有重大困難，且係不可歸責
    於聲請人，聲請人爰依消費者債務清理條例規定聲請更生等
    語。
二、按債務人不能清償債務或有不能清償之虞者，得依消費者債
    務清理條例所定更生或清算程序，清理其債務。債務人無擔
    保或無優先權之債務總額未逾12,000,000元者，於法院裁定
    開始清算程序或宣告破產前，得向法院聲請更生。於消費者
    債務清理條例施行前，債務人依金融主管機關協調成立之中
    華民國銀行公會會員，辦理消費金融案件無擔保債務協商機
    制與金融機構成立之協商，準用同條例第151 條第5 項之規
    定，即債務人與金融機構協商成立者，不得聲請更生或清算
    ，但因不可歸責於己之事由，致履行顯有重大困難者，不在
    此限。法院開始更生程序之裁定，應載明其年、月、日、時
    ，並即時發生效力，消費者債務清理條例第3 條、第42條第
    1 項、第151 條第5 項、第6 項、第45條第1 項分別定有明
    文。
三、本件聲請人主張其於95年4 月10日，與債權人依據中華民國
    銀行公會會員辦理消費金融案件無擔保債務協商機制，就其
    積欠之上揭債務，達成每月應償還18,272元之分期還款協議
    等情，業據聲請人提出協議書、無擔保債務還款計劃各1 份
    （本院卷第53至56頁）附卷可憑，且聲請人有依上揭分期還
    款協議，自95年4 月起至97年2 月止，合計繳納23期分期款
    之事實，亦有聲請人提出之聲請人所有第一商業銀行及郵局
    活期存款存摺明細表各1 份（本院卷第57至70頁）在卷可參
    ，是聲請人主張其曾積欠債權人上揭債務，且於95年4 月10
    日與債權人達成分期還款協議，並已清償23期分期款等語，
    應可採信。次就聲請人主張其每月工作收入為24,700元，於
    扣除勞健保費用後，實領23,408元，惟其須支出每月房屋租
    金8,000 元等情，亦有聲請人提出之薪資單、勞工保險被保
    險人投保資料、房屋租賃契約書各1 份在卷可憑，亦堪信為
    真實。另聲請人主張其每月基本生活費用為9,829 元等語，
    經查，依內政部於96年9 月6 日以台內社字第0960139439號
    公告之97年度臺灣省低收入戶最低生活費，為每人每月9,82
    9 元，此有上揭公告1 份附卷可參，而上揭公告係內政部依
    據社會救助法第4 條規定所制訂之標準，應屬可採，是聲請
    人主張其每月基本生活費用為9,829 元等語，衡情尚屬適當
    ，應可採信。綜上，聲請人每月薪資收入僅23,408元，於扣
    除房屋租金8,000 元及基本生活費用9,829 元後，僅餘5,57
    9 元，其金額已不足以支付每月分期款18,272元，本院並審
    酌，聲請人已依上揭分期還款協議，清償23期分期款予債權
    人，業如上述，是聲請人並非毫無履行分期款即任意毀約，
    且聲請人所主張上揭房屋租金及基本生活費用等支出，亦均
    係為求居住及溫飽之基本需求，而聲請人在工作收入扣除上
    揭基本需求之費用後，仍不足以支付每月分期款情形下，衡
    情自無法苛求聲請人放棄每月基本生活需求，而將每月工作
    收入先用以還債，是聲請人主張其履行上揭分期還款協議顯
    有重大困難，且係不可歸責聲請人等語，應屬可採。此外，
    本件查無債務人有消費者債務清理條例第6 條第3 項、第8
    條或第46條各款所定駁回更生聲請之事由存在，從而，本件
    聲請人聲請更生，為有理由，應予准許。
四、依消費者債務清理條例第45條第1 項，裁定如主文。
中    華    民    國      97    年    7    月    1    日
                          民事鳳山分庭法  官  呂憲雄
以上正本證明與原本無異。
本裁定不得抗告。
中    華    民    國      97    年    7    月    1    日
                                      書記官  李文廣


司法院資訊處製作；財團法人民間司法改革基金會備份。
